【裁判字號】    98,審訴,777
【裁判日期】    980922
【裁判案由】    毒品危害防制條例
【裁判全文】
臺灣士林地方法院刑事判決             98年度審訴字第777號
公  訴  人  臺灣士林地方法院檢察署檢察官
被      告  甲○○
上列被告因違反毒品危害防制條例案件，經檢察官提起公訴（98
年度毒偵字第1172號），被告於本院準備程序中就被訴事實為有
罪陳述，經本院合議庭裁定由受命法官獨任行簡式程序審理，並
判決如下：
    主  文
甲○○施用第一級毒品，累犯，處有期徒刑拾壹月，扣案之海洛
因（驗餘淨重零點肆零玖肆公克）沒收銷燬，扣案之盛裝前開海
洛因所用之包裝袋壹只及注射針筒壹支，均沒收。
    事  實
一、甲○○前因施用毒品案件，經臺灣板橋地方法院以88年度毒
    聲字第490 號裁定送勒戒處所觀察、勒戒後，認有繼續施用
    毒品之傾向，再經該院以88年度毒聲字第1275號裁定令入戒
    治處所施以強制戒治，而於民國88年7 月23日經該法院以88
    年度毒聲字第4050號裁定停止戒治釋放，所餘戒治期間付保
    護管束，復經該法院以88年度毒聲字第8008號裁定撤銷停止
    戒治，令入戒治處所施以強制戒治，於90年2 月19日戒治期
    滿執行完畢釋放出所，並由臺灣板橋地方法院檢察署檢察官
    以90年度戒毒偵字第169 號為不起訴處分確定。又於前開強
    制戒治執行完畢釋放後5 年內之93年間再犯連續施用毒品罪
    ，經臺灣板橋地方法院以95年度訴緝字第144 號判決處有期
    徒刑10月確定，於97年7 月10日縮刑期滿執行完畢。詎其猶
    不知悛悔，復基於施用第一級毒品海洛因之犯意，於98年6
    月17日下午2 時許，在其位於臺北縣三重市○○路58巷5 號
    3 樓住處，以針筒注射之方式，施用第一級毒品海洛因1 次
    。嗣其因另涉販賣毒品案件，經警於98年6 月17日下午5 時
    30分，持本院核發之搜索票前往其上址住處搜索，當場扣得
    其所有之使用過注射針筒1 支及第一級毒品海洛因1 包（淨
    重0.41公克）。
三、案經臺北市政府警察局萬華分局報告臺灣士林地方法院檢察
    署檢察官偵查起訴，並經本院改依簡式程序審理。
    理  由
一、前揭犯罪事實，業據被告甲○○於偵查中、本院準備程序及
    審理中迭承不諱（參見臺灣士林地方法院檢察署98年度毒偵
    字第1172號卷第60頁，本院卷第18頁、第21頁），而被告為
    警查獲當日（即98年6 月17日）在警局所排尿液，經警採集
    後送台灣尖端先進生技醫藥股份有限公司以酵素免疫分析法
    初驗後，再以氣相層析質譜儀法進行確認檢驗，結果呈嗎啡
    （即施用海洛因之代謝物）陽性反應，有臺北市政府警察局
    偵辦毒品案件尿液檢體委驗單影本（編號：034669號）及該
    公司於98年6 月26日出具之濫用藥物檢驗報告影本乙份在卷
    可稽（附於同上偵卷第66頁、第67頁）。此外，並有員警於
    98年6 月17日下午5 時30分在被告住處查獲之第一級毒品海
    洛因1 包（淨重0.41公克）及注射針筒1 支等物扣案可憑（
    毒品部分經交通部民用航空局航空醫務中心鑑驗證實無訛，
    有該中心出具之毒品鑑定書1 紙附於同上偵卷第79頁背面可
    考），復據被告供明該等扣案物品為其所有之物無訛。綜上
    事證參互析之，足認被告自白與事實相符，可以採信，本案
    事證至為明確，被告犯行堪以認定。
二、按毒品危害防制條例於92年7 月9 日修正公布，自93年1 月
    9 日施行，其中第20條、第23條將施用毒品之刑事處遇程序
    區分為「初犯」、「5 年內再犯」、「5 年後再犯」。依其
    立法理由之說明：「初犯」，經觀察、勒戒或強制戒治，應
    為不起訴處分或不付審理之裁定；經觀察、勒戒或強制戒治
    執行完畢釋放後，「5 年內再犯」者，因其再犯率甚高，原
    實施之觀察、勒戒及強制戒治既已無法收其實效，爰依法追
    訴或裁定交付審理。至於經觀察、勒戒或強制戒治執行完畢
    釋放，「5 年後再犯」者，前所實施之觀察、勒戒或強制戒
    治已足以遮斷其施用毒品之毒癮，為期自新及協助其斷除毒
    癮，仍用「初犯」規定，先經觀察、勒戒或強制戒治之程序
    。從而，依修正後之規定，祇於「初犯」及「5 年後再犯」
    2 種情形，有其追訴條件之限制，即須於初犯經觀察、勒戒
    或強制戒治釋放後，5 年內均無施用毒品之行為，始能認其
    前所實施之觀察、勒戒或強制戒治已足遮斷毒癮，而得於5
    年後再犯時，再予適用初犯之規定，重行觀察、勒戒等程序
    。倘5 年內已經再犯，被依法追訴處罰，縱其第3 次（或第
    3 次以上）施用毒品之時間在初犯釋放5 年以後，即與「5
    年後再犯」之情形有別，且因已於「5 年內再犯」，顯見其
    再犯率甚高，原實施觀察、勒戒或強制戒治，已無法收其實
    效，自無再經觀察、勒戒及強制戒治之必要，應由檢察官逕
    行起訴，始符新法修正之本旨（最高法院95年第7 次刑事庭
    會議決議、95年度台非字第59號判決參照）。查被告前因施
    用毒品案件，經臺灣板橋地方法院以88年度毒聲字第490 號
    裁定送勒戒處所觀察、勒戒後，認有繼續施用毒品之傾向，
    再經該法院以88年度毒聲字第1275號裁定令入戒治處所施以
    強制戒治，而於88年7 月23日經該法院以88年度毒聲字第40
    50號裁定停止戒治，所餘戒治期間付保護管束，復經該法院
    以88年度毒聲字第8008號裁定撤銷停止戒治，令入戒治處所
    施以強制戒治，於90年2 月19日戒治期滿執行完畢釋放出所
    ，並由臺灣板橋地方法院檢察署檢察官以90年度戒毒偵字第
    169 號為不起訴處分確定。又於前開強制戒治執行完畢釋放
    後5 年內再犯施用毒品罪，經臺灣板橋地方法院以95年度訴
    緝字第144 號判決處有期徒刑10月確定等情，有臺灣士林地
    方法院檢察署刑案資料查註紀錄表及全國施用毒品案件紀錄
    表各1 份在卷可稽，堪認屬實。是本案被告所為施用毒品之
    犯行，距離前開觀察、勒戒及強制戒治執行完畢釋放雖已逾
    5 年，惟被告在上開觀察、勒戒及強制戒治執行完畢後5 年
    內，既已再犯施用毒品罪，並經追訴、處罰，揆諸前揭說明
    ，其本次犯行即與毒品危害防制條例第20條第3 項所稱之「
    5 年後再犯」有別，是公訴人依法追訴，於法並無不合，本
    院自應依法論科。
三、按海洛因為毒品危害防制條例第2 條第2 項第1 款所稱之第
    一級毒品。核被告甲○○所為，係犯毒品危害防制條例第10
    條第1 項之施用第一級毒品罪，其持有第一級毒品海洛因進
    而施用，持有毒品之行為為施用毒品之當然手段，均不另論
    以持有毒品罪（最高法院74年度台上字第3404號判例意旨參
    照）。又被告有如事實欄所載前案科刑及執行之情形，有臺
    灣高等法院被告前案紀錄表在卷可考，其於有期徒刑執行完
    畢後5 年內，故意再犯本案有期徒刑以上之罪，為累犯，應
    依刑法第47條第1 項之規定加重其刑。爰審酌被告前因施用
    毒品案件，經強制戒治及判處罪刑後，復再施用第一級毒品
    ，顯見其戒絕毒品之決心不堅，惟念其施用毒品乃戕害自己
    身心健康，尚未危及他人，且犯後坦承犯行，態度良好，並
    其犯罪之動機、目的及其智識程度等一切情狀，量處如主文
    所示之刑，以示懲儆。公訴人具體求處被告有期徒刑1 年，
    尚嫌過重，附此敘明。
四、扣案之海洛因（淨重0.41公克、鑑驗取樣0.0006公克、驗餘
    淨重0.4094公克），係查獲之第一級毒品，不問是否屬於犯
    人所有，應依毒品危害防制條例第18條第1 項前段之規定，
    諭知沒收銷燬，至於盛裝上開扣案毒品所用之包裝袋1 只及
    扣案之使用過注射針筒1 支，均據被告坦承為其所有之物，
    其中包裝袋係用於盛裝本案被告所施用之海洛因，具有防止
    毒品裸露、散逸之功能，且因得與毒品分別鑑秤其重量，即
    與毒品無難以析離而無法個別宣告沒收之情事，至注射針筒
    1 支，業據被告供明係其施打海洛因所用之物，是該等包裝
    袋及注射針筒自均堪認屬供本案犯罪所用之物無訛，爰依刑
    法第38條第1 項第2 款之規定，均予諭知沒收。又鑑驗時採
    樣之海洛因0.0006公克，已因鑑驗用罄而滅失，自無從諭知
    沒收銷燬。至本案其他扣押物品，因無證據證明與本案犯罪
    事實有關，自不予宣告沒收，併此指明。
據上論斷，應依刑事訴訟法第273 條之1 第1 項、第299 條第1
項前段，毒品危害防制條例第10條第1 項、第18條第1 項前段，
刑法第11條、第47條第1 項、第38條第1 項第2 款，判決如主文
。
本案經檢察官張紜瑋到庭執行職務。
中    華    民    國    98    年    9     月    22    日
                  刑事第一庭法  官  吳祚丞
以上正本證明與原本無異。
如不服本判決應於收受判決後10日內向本院提出上訴書狀，並應
敘述具體理由；其未敘述上訴理由者，應於上訴期間屆滿後20日
內向本院補提理由書（均須按他造當事人之人數附繕本）「切勿
逕送上級法院」。
                            書記官  丁梅芬
中    華    民    國    98    年    9     月    22    日
附錄論罪科刑法條：
毒品危害防制條例第10條第1項
施用第一級毒品者，處 6 月以上 5 年以下有期徒刑。


司法院資訊處製作；財團法人民間司法改革基金會備份。
